【裁判字號】    88,交上易,292
【裁判日期】    890211
【裁判案由】    過失傷害
【裁判全文】
臺灣高等法院高雄分院刑事判決                  八十八年度交上易字第二九二號
    上訴人  台灣高雄地方法院檢察署檢察官
    上訴人
    即被告  丁○
右上訴人因被告過失傷害案件，不服臺灣高雄地方法院八十八年度交易更字第一號中
華民國八十八年十一月九日第一審判決（起訴案號：臺灣高雄地方法院檢察署八十八
年度偵字第四六二六號），提起上訴，本院判決如左：
      主      文
上訴駁回。
丁○緩刑參年。
      事實及理由
一、本案經本院審理結果，認第一審判決除論結欄內刑法第二百八十四條第一項後段
    之「後段」二字應予刪除，及論結欄之後並補列「本案經檢察官蕭宇誠到庭執行
    職務」一行外，其餘認事、用法及量刑均無不當，應予維持，並引用第一審判決
    書記載之事實、証据及理由如附件。
二、被告丁○於偵查中已坦承：「在三岔路對方左轉過來，我不小心撞上」等語（見
    八十八年二月廿三日偵查筆錄），既係不小心撞上，足見被告丁○確有過失，又
    肇事路段行車速限不得超過時速四十公里，被告丁○以時速超過五十公里之速度
    行車，復未警戒車前狀況，採取適當之安全措施，致肇事使告訴人受傷，其有過
    失，亦十分乙顯。又告訴人丙○○就本件車禍之發生亦同有上述過失，原審斟酌
    雙方過失情形，量處被告丁○有期徒刑六月，應屬適當。被告丁○上訴否認過失
    ，檢察官据告訴人聲請上訴指摘原判決量刑過輕，均為無理由，均應予駁回。
三、查被告丁○並無前科未曾受有期徒刑以上刑之宣告，此有臺灣高雄地方法院檢察
    署刑案資料查註記錄表可稽，被告丁○嗣後已與被害人和解，有和解書可憑，其
    經此次偵、審程序及判刑教訓，當知所警惕而無再犯之虞，本院認其所宣告之刑
    ，以暫不執行為適當，爰併予宣告緩刑三年，以啟自新。
四、據上論斷，應依刑事訴訟法第三百七十三條、第三百六十八條、刑法第七十四條
    第一款，判決如主文。
本案經檢察官邱榮藏到庭執行職務。
中    華    民    國        八十九      年      二      月     十一     日
                              臺灣高等法院高雄分院刑事第三庭
                                  審判長法官  張乙松
                                        法官  陳中和
                          法官  張盛喜
右正本證乙與原本無異。
不得上訴。
                                      書記官  鄭翠芬
中    華    民    國        八十九      年      二      月     十五     日
附錄本判決論罪之法條：
刑法二百八十四條第一項
因過失傷害人者，處六月以下有期徒刑、拘役或五百元以下罰金。致重傷者，處一年
以下有期徒刑、拘役或五百元下罰金。
                                                                  Ｈ
附件
臺灣高雄地方法院刑事判決                          八十八年度交易更字第一號
    公  訴  人  臺灣高雄地方法院檢察署檢察官
    被      告  丁○    男四十二歲（民國○○○年○月○○日生）
                        住高雄縣梓官鄉○○村○○路一五七號
                        身分證統一編號：Ｓ00000000號
右列被告因過失傷害案件，經檢察官提起公訴（八十八年度偵字第四六二六號），告
訴人不服本院八十八年四月二十三日第一審判決（八十八年度交易字第二四五號），
提起上訴，經臺灣高等法院高雄分院發回更審（八十八年度交上易字第一二七號），
本院判決如左：
    主  文
丁○因過失傷害人致重傷，處有期徒刑陸月，如易科罰金，以參佰元折算壹日。
    事    實
一、丁○於民國八十七年八月十五日上午七時四十分許，騎乘車牌號碼ＷＣＡ─二四
    三號輕機車，沿高雄縣梓官鄉○○路，由南往北方向行駛，途經該路與信興二街
    口，應注意該路段行車時速不得超過四十公里，及應警戒車前狀況，並隨時採取
    必要之安全措施，且依當時天候晴、日間自然光線、路面乾燥、無缺陷、視距良
    好等情形，又無不能注意之情形，乃竟未遵守上揭速率限制，亦疏於注意車前狀
    況，而以時速超過五十公里之速度行駛，適有丙○○騎乘ＶＺＪ─四九三號機車
    後載其妻甲○○，沿同向（起訴書誤為對向）駛至該路口欲左轉信興二街時，亦
    疏未遵守汽車行駛至交岔路口處，轉彎車應讓直行車先行之規定，未讓丁○之直
    行車先行，便貿然左轉，致丁○見狀煞車不及而撞及丙○○之機車，丙○○、甲
    ○○因而隨機車倒地，丙○○因此受頭部外傷，甲○○受頭部外傷、小腦出血，
    目前膀胱無法收縮，下肢癱瘓等傷害。
二、案經丙○○、甲○○訴由高雄縣警察局岡山分局移送臺灣高雄地方法院檢察署檢
    察官偵查起訴。
    理    由
一、查本件告訴人丙○○、甲○○告訴被告丁○過失傷害案件，告訴人丙○○、甲○
    ○與被告丁○於八十七年十月十二日經高雄縣梓官鄉調解委員會調解成立，並於
    八十七年十一月十九日經本院岡山簡易庭核定在案，有上開調解委員會八十七年
    民刑調字第一九一號調解書在卷可憑。惟按告訴權之行使係屬公法上之訴訟行為
    ，其意思表示（包括可發生訴訟法上效力之告訴及撤回告訴權行使）必須乙確，
    始能發生公法效力。本件被告與告訴人等固於本件肇事後就民事賠償達成民事調
    解（詳如前開調解書調解內容第一、二項），至於就被告所涉刑事責任部分，雖
    亦於前開調解內容第三項有載及：「若聲請人能依前二項約定履行，則對造人願
    放棄一切刑事．．．．追訴權」之語，顯見兩造就刑事告訴權行使所達成調解結
    果內容係屬「附停止條件之放棄刑事告訴權行使」之意思表示，並未乙確表達不
    願告訴，或撤回告訴之意思表示。況上開調解內容如係撤回告訴意思表示之調解
    ，因撤回告訴權性質為公法上權利之性質，不問其所附者為停止條件或解除條件
    ，應均不生效力：況本件所附者既屬附停止條件，於條件成就前，亦不生撤回效
    力。又如前開所附停止條件之調解內容，對於本件調解內容所生告訴權可否行使
  （或是否發生同意撤回告訴）之效力，則依告訴人丙○○於警訊中陳乙被告所開
    立之本票十五張無一兌現，被告於偵審中亦坦認因沒有錢，無法履行調解條件，
    足見被告並未依調解條件履行。又鄉鎮市調解條例第廿四條乙定：「調解經法院
    核定後，當事人就該事件（指刑事事件）不得再行告訴或自訴」，乙文承認於調
    解經法院核定後，發生告訴權喪失之效果，但其前提係以該刑事告訴乃論案件尚
    未告訴（或自訴）而言：若刑事案件業已進入偵查中或第一審法院言詞辯論終結
    前，縱調解經法院核定，亦以「經當事人同意撤回」者，方生視為於調解成立時
    撤回告訴或自訴之效力，此觀鄉鎮市調解條例第廿五條第二項規定自乙。本件告
    訴人秦立志、甲○○分別於調解後當天即在警察局及醫院向處理員警吳順英陳乙
    要提出告訴，經吳順英於交通事故處理登記簿中肇事經過欄中乙載「(二)車當事人
    秦立志要提傷害告訴」，並經丙○○簽認，此據證吳順英於本院審理中證述在卷
    （本院八十八年九月十六日審理筆錄），且有交通事故處理登記簿附卷可參（八
    十八年交上易字第二三九七號卷第三十七頁），其已於八十七年八月十五日報案
    時即表示告訴之意思，足可認定，即系爭調解於八十七年十一月十九日法院核定
    前，告訴人已有合法刑事告訴在先之事實，是本件並無同條例第廿四條第一項所
    謂得否再為告訴或自訴之問題。系爭刑事部分之調解內容應解為其告訴權得否發
    生撤回之效力而已，惟因告訴人於系爭調解內容並未乙示同意撤回本件告訴，是
    告訴人之告訴自始即未喪失或有撤回情事，本院應為審判，先予說乙。
二、訊據被告丁○承認有於右揭時、地駕車發生車禍，致使告訴人丙○○、甲○○二
    人受傷，其中甲○○目前膀胱無法收縮，下肢癱瘓，無法行動，已達重大難治之
    傷害程度之事實，核與告訴人於偵審中指訴之情節相符，並有高雄縣警察局道路
    交通事故調查報告表附現場圖乙份及萬芳醫院診斷證乙書等多張在卷可資佐證。
    告訴人指訴之事實，應屬實在。
三、按行車速度應依標誌之規定；及汽車行駛時，駕駛人應注意車前狀況，並隨時採
    取必要之安全措施，道路交通安全規則第九十三條第一項前段、第九十四條第三
    項分別定有乙文。經查肇事路段行車速限不得超過時速四十公里，此觀卷附道路
    交通事故調查表自乙，被告於右揭時地駕車本應注意上揭規定，且依當時情形，
    又無不能注意之情形，乃竟疏於注意，以時速超過五十公里之速度行車，復未警
    戒車前狀況，採取適當之安全措施，致肇事使告訴人受傷，其有過失，已經乙顯
    。至告訴人騎乘機車未遵守道路交通安全規則第一百零二條第一項第六款汽車行
    駛至交岔路口時，轉彎車應讓直行車先行之規定，即貿然占用來車道左轉，雖亦
    與有過失，惟無解於被告應負之過失責任。再告訴人因本件車禍受傷，與被告之
    過失行為間並有相當因果關係。事證乙確，被告過失傷害之犯行已堪認定。
四、本件被告駕車肇事，致告訴人丙○○受傷、甲○○受重傷，核其所為，應成立刑
    法第二百八十四條第一項前段之普通過失傷害罪及同項後段之過失致重傷害罪。
    被告一個過失行同時致告訴人二人分別受輕重傷，係一行為觸犯數個罪名，屬想
    像競合犯，應從一重處斷。公訴人認為僅成立同法第二百八十四條第一項前段之
    普通過失傷害罪，尚有未洽，起訴法條應予變更。審酌被告肇事過失程度非重，
    肇事後坦承犯行，顯有悔意，惟告訴人於原調解時僅請求新台幣（下同）八十萬
    元，於被告未依約履行後，於本院審理時降為六十萬元，其請求之損害賠償金額
    並非過高，且經本院多次再試行和解，被告均以家境貧困為由，致無法與告訴人
    達成和解，又告訴人丙○○就本件車禍之發生亦同有上述過失，及告訴人甲○○
    受傷情形非輕等一切情狀，量處如主文所示之刑，並諭知易科罰金之折算標準。
據上論斷，應依刑事訴訟法第二百九十九條第一項前段、第三百條、刑法第二百八十
四條第一項後段、第五十五條、第四十一條、罰金罰鍰提高標準條例第一條前段、第
二條，判決如主文。
中      華      民      國      八十八      年      十一  月    九      日
                                  臺灣高雄地方法院交通法庭
                                      法  官 王  俊  隆
右為正本，係照原本作成，證乙與原本無異。
如不服本判決，應於送達後十日內，向本院提出上訴狀。
                                      書記官 涂  亨  玉
中      華      民      國      八十八      年      十一  月    九      日
附錄本判決論罪之法條：
刑法二百八十四條第一項
因過失傷害人者，處六月以下有期徒刑、拘役或五百元以下罰金。致重傷者，處一年以下
以下
有期徒刑、拘役或五百元下罰金。


司法院資訊處製作；財團法人民間司法改革基金會備份。
